臺灣臺北地方法院刑事判決　　　　　　　100年度訴字第404號
公　訴　人　臺灣臺北地方法院檢察署檢察官
被　　　告　陳飛雄
選任辯護人　黃慧仙律師
　　　　　　趙元昊律師
上列被告因殺人未遂案件，經檢察官提起公訴（99年度調偵字第
861號），本院判決如下：
    主  文
陳飛雄使人受重傷，未遂，處有期徒刑貳年。緩刑伍年。扣案美
工刀壹把沒收。
    事  實
一、陳飛雄與林世銓原係同事關係，因陳飛雄認林世銓在外傳述
    不利於其之事實，故對陳飛雄心生不滿。陳飛雄於民國99年
    2月9日早上7時15分許，騎乘車牌號碼為ABT-496號機車外出
    購物，在臺北市松山區○○○路○段3號華塑大樓前時，見林
    世銓騎乘機車正欲離去，其主觀上可預見臉部、背部、臀部
    均係人體重要部位，若持尖刀刺向他人臉部、背部、臀部，
    可能造成他人五官、身體臟器及下肢嚴重受損，而對人之身
    體或健康，有重大不治或難治之重傷害結果，猶容任如有重
    傷害結果之發生亦不違背其本意之重傷害未必故意，自其所
    騎之機車之置物箱內取出其所有之美工刀1把，先大聲呼喊
    林世銓之姓名，待林世銓與其正面相對，旋以右手持美工刀
    自毫無防備之林世詮之右臉頰下巴處朝耳際長劃一刀，致林
    世銓受有臉部切割傷18公分，陳飛雄再以手推林世銓致林世
    銓趴倒在地後，接續持刀朝林世雄之背部、臀部揮剌，使林
    世銓受有背部切割傷10公分及雙側臀部切割傷（右側8公分
    ，左側12公分）之傷害，陳飛雄旋逃離現場。林世銓經緊急
    送醫始倖免於重傷害之結果。警員據報前往現場處理，依現
    場監視器畫面循線查獲陳飛雄，並自陳飛雄位於臺北市○○
    區○○路60號工作地點起出美工刀1把，而查悉上情。
二、案經林世銓訴由臺北市政府警察局松山分局報告臺灣臺北地
    方法院檢察署檢察官偵查後提起公訴。
    理  由
壹、證據能力部分：
    按被告以外之人於審判外之言詞或書面陳述，除法律有規定
    者外，不得作為證據；又被告以外之人於審判外之陳述，雖
    不符合同法第159 條之1 至第159 條之4 之規定，但經當事
    人於審判程序同意作為證據，法院審酌該言詞陳述或書面陳
    述作成時之情況，認為適當者，亦得為證據。當事人、代理
    人或辯護人於法院調查證據時，知有第159 條第1 項不得為
    證據之情形，而未於言詞辯論終結前聲明異議者，視為有前
    項之同意，刑事訴訟法第159 條第1 項及第159 條之5 分別
    定有明文。本判決下列所引用之證據資料，均經依法踐行調
    查證據程序，當事人於本院言詞辯論終結前亦未聲明異議，
    本院審酌證據資料製作時之情況，均無違法不當及證明力明
    顯過低之瑕疵，亦查無依法應排除其證據能力之情形，認以
    之作為證據應屬適當，皆有證據能力。
貳、訊之被告陳世雄固坦承有於上開時、地與林世銓相遇，惟矢
    口否認有何持刀揮剌林世銓之舉，辯稱：當時二人有發生口
    角，伊並沒有刻意攻擊，林世銓有拿大鎖揮舞，伊也不知道
    是什麼時候拿出美工刀的，林世銓受的傷應該是不小心劃到
    的云云。本院經查：
  (一)被告與林世銓原係同事關係，其二人有於99年2月9日上午7
    時15 分許在臺北市松山區○○○路○段3號華塑大樓前相遇
    等情，業據被告陳述在卷，核與林世銓所述相符，而其二人
    相遇後，發生何事乙節，證人林世銓於本院審理時證稱：當
    天被告有叫伊，所以伊才知道那個人是被告，被告當時是戴
    著全罩式的安全帽，所以看不到他的表情，被告是從伊面前
    畫伊臉上一刀之後，又用手推伊，伊就往左側倒下去，臉部
    著地，之後整個人是趴在地上，伊背部、屁股就被被告砍傷
    ，伊受傷的順序分別是臉部、背部、屁股等語明確，警方嗣
    亦確自被告位於臺北市○○路60號之工作地點起出美工刀1
    把扣案可資佐證。另告訴人確因被告上舉致受有臉部18公分
    、背部10公分、右側臀部8公分及左側臀部12公分之切割傷
    ，傷口深及肌肉之傷害乙節，亦有長庚醫療財團法人臺北長
    庚紀念醫院所出具之診斷證書1紙在卷足憑，此外復有告訴
    人所提出之傷勢照片5紙在卷足憑（附於99年度偵字第5018
    號卷第62至63頁背面），而告訴人於偵查中雖有提及醫生表
    示臉部的神經要觀察6個月才知道能不能恢復，現在臉部冷
    熱都沒感覺，被捏也不知痛，下嘴唇無知覺等語，然其嗣於
    本院審理時陳稱：在偵查中所說的後遺症都治好了，臉部傷
    疤要進行雷射，背部不能完全彎，醫生說要作復健，現在只
    有站的問題，不能久站，並沒有領殘障手冊等語明確，是確
    幸未致任何不治或難治之重傷害結果，亦堪認定。
  (二)被告雖辯稱係林世銓持大鎖揮舞，雙方拉址始致林世銓受傷云
    云，然證人林世銓於本院審理時證稱：被告向伊衝過來的時
    候，伊已經鎖好車子的大鎖了等語明確，且被告於本院準備
    程序時亦坦言：「（問：你稱林世詮跟你有拉扯，你是否有
    受傷，有無就醫？）答：我沒有就醫，但他有打到我的身上
    ，我身上沒有重大傷勢」等語明確，復參酌被告於案發當日
    為警查獲時所拍攝之照片（附於99年度偵字第5018號卷第30
    頁），被告臉部亦未見有何打鬥所致之傷痕，倘被告所述告
    訴人有持機車大鎖朝其攻擊，衡情於爭扎拉扯之際，必留下
    相當之傷痕，且被告為保全證據，理應會就診確認所受傷勢
    ，況於警方查獲之際，亦全然未提及上情，且未出示所受傷
    害予警方拍照存證，然被告捨此而不為，此益徵被告辯稱：
    林世詮有持大鎖攻擊乙節，係屬臨訟杜撰之詞；另就被告辯
    稱：林世詮所受的傷是不小心劃到云云，然被告於警詢中已
    坦言：伊在台北市○○路○段3號前，見林世銓停下機車並在
    上大鎖時，伊就從伊機車置物箱內拿出美工刀，將林世銓推
    倒，朝他的臀部劃傷等語明確，足徵被告對其有持美工刀揮
    剌告訴人之舉知之甚詳，況案發之際為冬天，證人林世銓於
    本院審理時就其案發當日之穿著為何證稱：伊當天是穿一件
    短袖的內衣，長袖白色襯衫，外穿一件羽毛衣，下身則是穿
    深藍色西裝褲等語明確，是證人林世詮當日所著衣物尚有一
    定之厚度，然其所受之傷害，均深及肌肉，已如前述，此自
    無可能係被告所稱之無意間劃到所致，是被告上開所辯，自
    不足採。
  (三)雖公訴意旨認被告上開行為係基於殺人之犯意而為之，而被
    告則辯稱：伊係因林世詮一再對外傳述不利於其之言語，伊
    於上開時地才會上前與之理論，並無殺害林世詮之意等語。
    按殺人罪之成立，必須行為人有使人喪失生命之故意，並實
    施殺害之行為，方足當之，是刑法上殺人罪與傷害罪之區別
    ，端在以加害人於行為之初有無戕害他人生命之故意為斷，
    而此一主觀之要件，既關係罪責之成立與否，自應憑證據予
    以證明，且不容有合理性懷疑之存在，倘缺乏此種故意，而
    僅在使他人成為重傷，而結果為重傷者，衹與使人受重傷之
    規定相當，要難遽以殺人未遂罪論處，迭經最高法院著有判
    例、判決足資參照（最高法院18年上字第1309號、19年上字
    第171號、20年非字第104號、51年度台上字第1291號、76年
    度台上字第2588號、90年度台上字第287號等判決及48年台
    上字第33號判例意旨參照）。又行為人於行為時，是否確有
    殺害被害人之主觀故意，係隱藏於其心中而無從窺見，僅能
    依據事後勘查行為人行為時之相關客觀事實而為認定，亦即
    應就行為人行為與被害人衝突之原因、相對距離、行為人所
    用工具、被害人受創部位是否為致命部位、所受傷勢以及是
    否續行攻擊等客觀因素，予以綜合判斷而認定行為人於行為
    時是否具有殺人之故意，抑或係具有重傷害之故意。經查：
  (1)被告與告訴人二人均係金石保全股份有限公司之員工，於98
    年3月至99年10月間曾因共同派駐設於臺北市松山區○○○
    路○段3號之華塑大樓，擔任保全工作而共事，告訴人於該段
    時間係擔任被告組長等情，分據被告及告訴人供述在卷，被
    告係因聽聞告訴人在外傳述不利於其之言語，故對告訴人心
    生不滿乙節，亦據被告供述在卷，是被告與告訴人平日相處
    雖不睦，然並無何深仇大恨，衡情端不會僅為此爭執細故，
    即生非置告訴人於死之動機及決意。
  (2)再者，本件被告係於大聲呼喊告訴人姓名，在告訴人毫無防
    備與之面對面之狀況下，持刀朝告訴人右臉頰劃下第一刀，
    於告訴人倒地後再持刀朝告訴人背部、臀部揮剌，已如前述
    ，倘若被告有殺害告訴人之故意，於被告與告訴人面對面之
    際，被告大可持美工刀朝人體生命中樞之心臟直接攻擊，且
    於告訴人趴倒在地毫無反抗能力之際，被告更可直接攻擊主
    動脈所在之頸部等處，當可直接立即致告訴人於死地，然被
    告捨此而不為，足徵其確未有致告訴人於死之決意，且參酌
    於被告持美工刀朝林世詮揮剌之際，林世詮要無任何外援，
    警方亦尚未抵達現場，倘被告執意殺害告訴人，其大可對告
    訴人再加以攻擊，然被告即行停手，故被告是否即有殺人之
    故意，確有合理懷疑存在。此外，復查無其他積極證據，足
    資證明被告行為時確有殺人之犯意，揆諸前揭說明，即難遽
    認被告有殺害告訴人之犯行。
  (3)另人之臉部有五官、背部則有脊椎、神經等，若遭利刃刺入
    ，將有可能導致上開器官毀敗或嚴重受損，而對人之身體或
    健康，有重大不治或難治之傷害，另臀部與下肢相連，若以
    利刃猛力揮砍，可能會使神經斷裂，肇致下肢機能嚴重減損
    之結果，此乃一般人得以知悉且預見之事。本案被告行為時
    所持之美工刀，為金屬材質堅硬，刀鋒銳利，有美工刀1把
    扣案可資佐證，而被告於行為時為成年人，身心智慮均屬健
    全，亦坦認知以該刀刺人體臉部、背部、臀部可能會造成不
    治或難治之重傷害結果，又觀諸告訴人所受第一刀即造成告
    訴人臉部長達18公分之切割傷，深及肌肉，顯見被告持尖刀
    下手揮刺告訴人時，其主觀上難謂無具有對告訴人之身體或
    健康，造成重大不治或難治之重傷害之不確定故意，至為灼
    然。
  (四)綜上所述，本案被告基於重傷害之不確定犯意，而持尖刀揮
    刺告訴人臉部、背部及臀部，惟告訴人經緊急送醫後，幸未
    生重傷害結果之事證已臻明確，被告犯行洵堪認定，自應依
    法論科。
參、論罪科刑部分：
    核被告所為，係犯刑法第278條第3項、第1項之重傷未遂罪
    。被告先後數次持刀揮刺告訴人之行為，係出於同一重傷害
    之未必故意而為之，且係在密切接近之時、地所為，依一般
    社會觀念難以強行分開，應包括評價為一行為，而論以接續
    犯。又被告已著手於重傷害行為之實行，而未發生重傷害之
    結果，為未遂犯，爰依刑法第25條第2項規定，減輕其刑。
    公訴意旨認被告係犯同法第271條第2項、第1項殺人未遂罪
    ，尚有未洽，惟其基本事實同一，本院自得依法變更起訴法
    條，併此敘明之。爰審酌被告並無前科，品性、素行尚佳，
    其不思理性解決與告訴人之糾紛，反因細故即持尖刀刺傷告
    訴人，暴戾之氣雖不可長，然因受氣致一時失慮而為本案傷
    害之動機、且非基重傷害之直接故意，犯罪情節尚堪憫恕，
    處以最輕之刑，衡情仍屬過重，併依刑法第59條之規定，酌
    減其刑後，量處如主文所示之刑，以資懲儆。末查，被告前
    未曾有前科，有臺灣高等法院被告前案紀錄表1份在卷足憑
    ，其於犯後業與告訴人達成和解，有和解書1份在卷足憑，
    且告訴人於本院審理時亦表達不再追究之意，有審理筆錄1
    份在卷足憑，因一時失慮，致觸犯本案犯行，經此次起訴審
    判當知所警惕，信無再犯之虞，本院認前開對其宣告之刑，
    以暫不執行為適當，爰宣告緩刑5年，以啟自新。另扣案之
    美工刀1把為被告所有，業據被告供承在卷，且係供其遂行
    本件犯行所用之物，爰依刑法第38條第1項第2款宣告沒收之
    。
據上論斷，應依刑事訴訟法第299條第1項前段、第300條，刑法第
278條第3項、第1項、第25條第2項、第59條、第74條第1項第1款
、第38條第1項第2款，判決如主文。
本案經檢察官蘇維達到庭執行職務。
中    華    民    國   100    年    9     月    6     日
       刑事第二十庭  審判長法  官   郭惠玲
                           法  官   呂政曄
                           法  官   柯姿佐
以上正本證明與原本無異。
如不服本判決應於收受送達後10日內向本院提出上訴書狀，並應
敘述具體理由；其未敘述上訴理由者，應於上訴期間屆滿後20日
內向本院補提理由書（均須按他造當事人之人數附繕本）「切勿
逕送上級法院」。告訴人或被害人如對於本判決不服者，應具備
理由請求檢察官上訴，其上訴期間之計算係以檢察官收受判決正
本之日期為準。
                           書記官   劉穗筠
中    華    民    國   100    年    9     月    6     日
中華民國刑法第278條
（重傷罪）
使人受重傷者，處 5 年以上 12 年以下有期徒刑。
犯前項之罪因而致人於死者，處無期徒刑或 7 年以上有期徒刑
。
第 1 項之未遂犯罰之。